【裁判字號】    98,消債抗,17
【裁判日期】    980212
【裁判案由】    更生事件
【裁判全文】
臺灣臺北地方法院民事裁定            98年度消債抗字第17號
抗  告  人  甲○○
代  理  人  黃仕翰律師
上列抗告人因消費者債務清理事件聲請更生，對於中華民國97
年11月28日本院97年度消債更字第947號裁定提起抗告，本院裁
定如下：
    主  文
抗告駁回。
抗告程序費用新臺幣壹仟元由抗告人負擔。
    理  由
一、按債務人不能清償債務或有不能清償之虞者，得依本條例所
    定更生或清算程序，清理其債務；債務人對於金融機構因消
    費借貸、自用住宅借款、信用卡或現金卡契約而負債務，在
    聲請更生或清算前，應提出債權人清冊，以書面向最大債權
    金融機構請求協商債務清償方案，並表明共同協商之意旨，
    消費者債務清理條例（以下稱消債條例）第3條、第151條第
    1項分別定有明文，而揆諸前置協商程序之立法意旨，其目
    的係為使債務人與多數債權人間能自主解決其債務，以疏減
    法院負擔，有效分配司法資源，遂採行協商前置主義，故債
    務人自應確實經此協商程序，始能聲請更生或清算。準此，
    債務人與債權人於進行協商程序時，如一造當事人消極未盡
    相關協商義務，或實際上並無成立協商之真意，即難謂已踐
    履消債條例第151條規定之前置協商程序。次按聲請更生或
    清算不合程式或不備其他要件者，法院應以裁定駁回之，但
    其情形可以補正者，法院應定期間先命補正，復為消債條例
    第8條所明定。
二、本件抗告意旨略以：抗告人前曾向最大債權銀行美商花旗銀
    行股份有限公司（以下簡稱花旗銀行）聲請前置協商程序，
    並依規定寄送相關文件，詎於未受通知之情形下，先遭花旗
    銀行以文件不足為由，逕行退回抗告人之聲請。嗣抗告人再
    向花旗銀行聲請前置協商，卻遭無故拖延長達25日，足見花
    旗銀行並無與抗告人協商之誠意。又花旗銀行待協商不成立
    後，向抗告人表示可提供低利抒困貸款予抗告人，惟抗告人
    需先繳足首期款項，抗告人僅能勉力償還部分。且抗告人因
    經驗不足，並未接獲原審通知再行補正文件，竟遭原審逕行
    駁回抗告人更生之聲請。另抗告人前於民國96年2月間，因
    尚未嚴重借貸，故當時係依正常生活消費，惟原審未詳查抗
    告人遭境外基金詐騙，卻認抗告人有奢侈消費之情，實有率
    斷之誤，且抗告人未接獲原審通知再行補正文件，爰提起抗
    告，請求廢棄原裁定，並准予開始更生程序等語。
三、經查：
（一）本件抗告人主張係因花旗銀行拖延，致前置協商程序未能
      成立云云，並提出金管會民意電子信箱回覆函乙件為證。
      經原審向花旗銀行函詢結果，該行於97年10月25日具狀陳
      稱抗告人雖曾向債權銀行申請協商，惟至97年8月8日方將
      文件齊備，97年8月29日開始協商，然因債務人於協商過
      程中不斷要求折讓債權金額，但未為金融機構所接受，以
      致協商不成立，其後該行仍持續與債務人聯繫，並另主動
      提供低利抒困專案予債務人，惟至今仍未獲抗告人答覆等
      語（見原審卷第75頁），顯見抗告人並未與債權銀行間盡
      力協商，即認兩造協商不成立，況抗告人亦稱花旗銀行當
      時並未盡力協商，是本件難謂抗告人與債權銀行間已踐行
      消債條例第151條規定之前置協商程序。
（二）抗告人復主張其遭境外基金詐騙，且近5年從事論件計酬
      的設計工作、收入微薄、入不敷出，未達報稅資格毋庸繳
      稅，其無財產可供清償債務云云，並以財政部台北市國稅
      局95、96年度綜合所得稅各類所得資料清單及財產歸屬資
      料清單為證。然自抗告人之信用卡消費紀錄觀之，其消費
      內容包含百貨量販、保險、投資商品、餐廳飲食、旅遊費
      用、郵購直銷，上述消費均非生活必要之支出，且抗告人
      尚有餘力得從事境外投資，則抗告人是否果如其所言，經
      濟狀況已陷於困境而無法清償債務，實不無疑問，抗告人
      亦未就此節具體說明之，實難謂本件已符合更生之要件。
（三）至抗告人謂其未接獲原審通知再行補正文件，致遭原審駁
      回更生之聲請云云。惟查，原審係於97年10月14日裁定命
      抗告人於5日內補正其現有收入證明、各金融機構存摺影
      本及遭詐騙之證明等件，而該裁定業於97年10月22日寄存
      興隆派出所，有本院送達證書在卷可稽（見原審卷第36、
      37頁），該裁定依法已於97年11月2日發生送達之效力，
      然抗告人僅於97年10月27日提供97年間之存摺影本，迄原
      審於97年11月28日裁定駁回抗告人之聲請前，皆未補正相
      關收入證明及遭詐騙之證據，已遲誤5日之補正期間，抗
      告人以此為由，請求廢棄原裁定，要無足採。
四、綜上所述，本件尚難認抗告人與債權銀行間已盡力協商，亦
    難謂抗告人有不能清償債務或不能清償之虞。再者，抗告人
    迄未補正相關收入證明及遭詐騙之證據，依首揭說明，自應
    駁回其更生之聲請，從而，原裁定駁回抗告人更生之聲請，
    核無違誤，抗告意旨猶執前詞，指摘原裁定不當，求予廢棄
    另為裁定，為無理由，應予駁回。
五、據上論結，本件抗告為無理由，爰依消費者債務清理條例第
    11條第2項、第15條，民事訴訟法第495條之1第1項、第449
    條第1項、第95條、第78條，裁定如主文。
中    華    民    國    98    年    2    月    12     日
                  民事第三庭  審判長法  官  丁蓓蓓
                                    法  官  周玉琦
                                    法  官  孫正華
以上正本係照原本作成。
本裁定不得再抗告。
中    華    民    國    98    年    2     月    12    日
                                    書記官  林秀娥


司法院資訊處製作；財團法人民間司法改革基金會備份。
